【裁判字號】    88,上訴,2995
【裁判日期】    900130
【裁判案由】    懲治走私條例
【裁判全文】
臺灣高等法院刑事判決                          八十八年度上訴字第二九九五號
    上  訴  人
    即  被  告  乙○○
                甲○○
右上訴人因違反懲治走私條例案件，不服臺灣基隆地方法院八十七年度訴字第三七三
號，中華民國八十八年五月月十八日第一審判決（起訴案號：臺灣基隆地方法院檢察
署八十七年度偵字第三０七八號）提起上訴，本院判決如左：
    主  文
原判決關於乙○○、甲○○部分，均撤銷。
乙○○共同私運管制物品進口逾公告數額之走私物品，累犯，處有期徒刑壹年陸月。
甲○○共同私運管制物品進口逾公告數額之走私物品，處有期徒刑壹年。
如附表二、所示之菸類均沒收。
    事  實
一、乙○○前於民國八十三年間因傷害案件，經臺灣士林地方法院判處有期徒刑三月
    ，並於八十四年十一月十九日易科罰金執行完畢；甲○○ (四十三年三月二日生
    ）前於八十六年間亦因走私案件，經法院判處有期徒刑九月，緩刑四年，現仍於
    緩刑期間內，詎渠二人均不知悔改、警惕。乙○○係台北縣萬里鄉龜吼漁港籍「
    金春昇號」漁船船長，亦為中華民國船舶船長，甲○○ (民國四十三年三月二日
    生（則係同漁船之輪機長，二人與該漁船之船員許豐裕、林順吉、甲○○（四十
    六年十二月十八日生）、劉智驊（以上四人均經原審審判決罪刑確定）共六人，
    於八十七年三月十一日十六時許，共同駕駛金春昇號漁船自台北縣萬里鄉龜吼漁
    港報關出海作業，其後並已捕獲相當之漁獲，惟因乙○○甫因購船，須繳船款，
    且年近端午，遂提議自大陸地區私運物品進入台灣地區販售圖利，所得由船長得
    二份，大即輪機長得一份，其餘船員得一份，獲其餘五人同意後，六人即基於
    航行至大陸地區走私物品進入臺灣地區之共同犯意聯絡，未經主管機關許可，於
    同年四月四日十二時許，航行至東經一二一度、北緯二十七度三十分即距浙江省
    南麂山列島平嶼約三海浬之大陸地區，以捕獲之漁貨八百餘箱與不詳船名之大陸
    漁船交易購得如附表一、所示之農產品及附表二、所示未貼專賣憑證之洋煙、大
    陸品牌香煙、無標貼香煙及偽造之國產「長壽」菸（此部分交易被告乙○○等人
    均不知情）等大陸地區物品，欲載回台灣地區販售圖利。嗣於同年四月六日三時
    四十分報關進入返回龜吼漁港，而自大陸地區私運完稅價格共新臺幣（以下同）
    六百六十八萬四千九百七十一元八角之物品進入台灣地區。旋於同日上午四時二
    十分在前述漁港經警查獲，並扣得前述乙○○所有私運所得之物品（除附表二部
    分之菸類外，餘均已銷燬而不存在）。
二、案經台北縣警察局金山分局報告台灣士林地方法院檢察署檢察官呈請台灣高等法
    院檢察署令轉台灣基隆地方法院檢察署檢察官偵查起訴。
    理  由
一、右揭事實，除航行至大陸地區部分外，業據上訴人即被告乙○○、甲○○ (四十
    三年三月二日生，同案內有二「甲○○」，以下簡稱本案上訴者為「甲○○」)
    坦承不諱，核與同案被告劉智驊、許豐裕、林順吉、甲○○ (四十六年十二月十
    八日生）於警訊及偵查中供述之情節相符，並有如附表一、二、所示之大陸地區
    物品扣案可佐，並有機漁船進出港檢查表一件附卷可稽。被告於原審雖改稱，係
    被強迫交易，因大陸漁民人多勢眾云云。然被告乙○○、甲○○於原審初訊時均
    坦承上情，甲○○於法院訊以對起訴事實之意見時，答稱：「確實有這回事」；
    乙○○亦稱：「是大陸漁船靠過來，把私貨丟過來，然後我再跟其他船員一起把
    貨丟到艙底」各等語（見原審卷第八八頁正面）。不僅如此，被告乙○○於偵查
    中已供稱，係因甫購得漁船，須付船款，且年近端午，始起意將捕獲之漁獲與大
    陸地區漁民交換（見偵卷第六五頁反面、第六六頁反面）；於警訊時更稱，打算
    先寄存在冷凍庫，再另尋買主（見偵卷第二十一頁反面）。則不僅所辯被強迫交
    易云云，不可採信，更可認被告係意圖營利而販入。次查，被告乙○○於前述偵
    查中雖稱係以捕獲之一千餘箱漁獲與大陸漁民交換。然被告二人於警訊時均稱用
    以交換之漁均獲約為八百箱，其餘同案被告於警訊時亦為相同之供述（均見警訊
    筆錄）；被告乙○○嗣於原審訊問時亦稱，係以八百多箱漁獲交換而得（見原審
    卷第一二七頁正面）。因之所辯以一千餘箱交換，應屬誇大之詞，應以八百餘箱
    為可採，附此敘明。
二、又查，被告雖均謂交易地點係在東經一二一度、北緯二十七度三十分之「公海」
    云云。然上述地點係在即距浙江省南麂山列島平嶼約三海浬之大陸管轄地區，已
    經本院函詢內政部，經該部於八十九年七月二十六日以台（八九）內地字第八九
    一０八四九號函覆在卷。被告乙○○於警訊時亦稱係與一印有「浙漁」之大陸鐵
    殼船交易等語（見偵卷第二十頁反面）。足見被告所辯係在公海與大陸漁船交易
    云云，並不可採。而被告等人係臨時起意赴大陸地區欲私運物品進入台灣地區，
    已如前述，其未經許可即航行至大陸地區，應可認定。又「金春昇號」漁船籍隸
    台北縣萬里鄉龜吼漁港，船主為張彩雲之事實，亦有該船籍資料可按（見偵卷第
    三六頁），自屬中華民國船舶。
三、再查，扣案如附表二、所示之物品中之「長壽」煙，經鑑定結果非國內台灣省菸
    酒公賣局之產品，有台灣省菸酒公賣局基隆分局八十九年十二月一日八九基局業
    字第五四０三號函暨所附台灣省菸酒公賣局八十七年四月十五日八七業字第一０
    四一０號函在卷可查。亦即該等香煙非屬專賣機關製造，雖可認定。然扣案物品
    種類、數量均鉅，「長壽」煙僅其中之一，其比例雖多，但扣案物品均以紙箱密
    封（見卷內台灣省菸酒公賣局基隆分局八十九年十二月一日前函所附照片）；且
    依被告所述交易方式及扣案香煙內有大量包裝外觀與實際內涵不符、短少、腐爛
    、燒焦、無法辨識品牌等情形（見台灣省菸酒公賣局基隆分局八十九年十二月一
    日前函所附照片及所附「清點紀錄」）等情觀之，被告實不可能知悉有偽造之「
    長壽」。又扣案如附表一、之物品均係大陸地區之物品，有財政部關稅總局於八
    十九年八月八日台總局認字第八九一０四七七五號函暨所附「大陸物品鑑定委員
    會第四四二次會議審議表」可按；附表二、之菸類，雖有洋煙、大陸品牌香煙、
    無標貼香煙及仿冒之國產「長壽」煙，台灣省菸酒公賣局基隆分局八十九年十二
    月一日八九基局業字第五四０三號函雖以外包裝未標示產地，無法認定係大陸物
    品，該等香煙既來自大陸地區，自屬自大陸地區私運物品。
四、末查，財政部基隆關稅局八十七年八月二十五日基普緝字第八七一０七七二０號
    函（見偵三０七八卷第二六頁）雖謂扣案附表一、二物品之完稅價格總額為新台
    幣七百三十萬七千七百四十三元，其中菸類部分為三百十三萬一千八百元，其餘
    部分為四百十七萬五千九百四十三元。惟附表二、所示之香煙，經實際清點後有
    前述包裝外觀與實際內涵不符、短少、腐爛、燒焦、無法辨識品牌等情形，經台
    灣省菸酒公賣局基隆分局再次清點確認後，扣案香煙之實際品名、數量應如附表
    二、所示，各洋菸之完稅價格則應如附表三、所示。此經台灣省菸酒公賣局基隆
    分局八十九年十二月一日八九基局業字第五四０三號函暨所附台灣省菸酒公賣局
    八十九年十一月二十二日八九業字第二八一０二號函、「清點記錄」、照片可按
    。附表二、之大陸品牌香煙、無標貼香煙及「長壽」煙，依台灣省菸酒公賣局基
    隆分局前函所附台灣省菸酒公賣局八十九年十一月二十二日八九業字第二八一０
    二號函，雖謂「無大陸價格資料」。然經本院再函詢台灣省菸酒公賣局後，據覆
    稱，該局就無價格資料之大陸菸，均比照私菸，以每包五點五元計算其完稅價格
    等語，有該局八十九年十二月十九日八九公業字第二九五一０號函可查。因之就
    附表三、菸類無價格部分之LISHIPAI香煙、大陸品牌香煙、無標貼香煙及「長壽
    」煙之完稅價格，自應以每包五點五元計算，合計附表三、扣案菸類之完稅價格
    應為二百五十萬九千零二十八元八角（四捨五入）。財政部基隆關稅局八十七年
    八月二十五日基普緝字第八七一０七七二０號函所指扣案菸類部分之完稅價格為
    三百十三萬一千八百元，應屬誤認。併計附表一、物品之完稅價格後，應為六百
    六十八萬四千九百七十一元八角。
五、綜上所述，本案事證明確，被告等之犯行均堪以認定，自應依法論科。
六、查被告乙○○為中華民國船舶之船長，其違反臺灣地區與大陸地區人民關係條例
    第二十八條第一項之規定，未經主管機關許可航行至大陸地區，應依同條例第八
    十條第一項前段之規定論處。被告甲○○係前述漁船之輪機長，與前述業已判決
    確定之同案被告四人，雖均無臺灣地區與大陸地區人民關係條例第八十條第一項
    前段所定之身分，然渠等與有船長身分之被告乙○○就航行至大陸地區有犯意之
    聯絡及行為之分擔，均仍應以共犯論，亦即仍應以臺灣地區與大陸地區人民關係
    條例第八十條第一項前段之規定處斷。次查，被告自淪陷區即大陸地區私運物品
    進入本國自由地區，其所私運如附表一、二所示之物品，緝獲時之完稅價格總額
    六百六十八萬四千九百七十一元八角，已逾行政院頒布「懲治走私條例公告管制
    物品項目及其數額」中丁項第所規定之十萬元之管制數額，以管制物品論，核被
    告二人所為，均係犯懲治走私條例第十二條、第二條第一項之私運管制物品進口
    逾公告數額罪。又被告乙○○意圖轉售牟利而買入上開未貼專賣憑證之菸類，雖
    未及售出，惟其意圖營利而販入，亦屬觸犯菸酒專賣暫行條例第三十七條第五款
    之販賣未貼專賣憑證菸類既遂罪，被告二人與業已判決之許豐裕、甲○○、林順
    吉等，就所犯私運管制物品進口及販賣未貼專賣憑證菸類二罪，互有犯意之聯絡
    與行為之分擔，俱屬共同正犯。又被告為達自大陸地區私運管制物品進口販賣圖
    利之目的，而航行至大陸地區，所犯前述三罪，顯有方法結果之牽連關係，應從
    較重之私運管制物品進口逾公告數額罪處斷。公訴人就被告未經主管機關許可航
    行至大陸地區及販賣未貼專賣憑證菸類部分之事實，雖均未起訴，然因與已起訴
    之事實，有牽連犯之裁判上一罪關係，為起訴效力所及，依審判不可分原則，本
    院自應併予審判。再查，被告乙○○前有如事實欄所述之科刑執行情形，有台灣
    高等法院檢察署刑案紀錄簡覆表一件附卷足稽，其於有期徒刑執行完畢五年內再
    犯本件有期徒刑以上之罪，為累犯，應依法加重其刑。原審據以論罪科刑，固非
    無見。然
（一）被告與劉智驊、許豐裕、甲○○、林順吉等人，共同未經主管機關之許可航行
      至大陸地區及販賣未貼專賣憑證部分。原審漏未論列，尚有未當。（二）次查
      ，原判決認被告私運進口之香煙有長壽煙0000000包、七星煙一０七五
      ００包、峰牌香煙六０００包，合計查扣之農產品，緝獲時之完稅價格為總額
      七百三十萬七千七百四十三元等情。然如上所述，經再清點後，實際上私運進
      口之菸類之品名、數量及完稅價格，各如附表二、三所示，完稅價格總額為六
      百六十八萬四千九百七十一元八角，原審關於此部分之認定亦有疏誤。至公訴
      人起訴被告私運進口之菸類之品名如原審判決，數量則僅謂長壽牌煙五三五箱
      、七星牌煙二二六箱、峰牌煙七箱，且未明指緝獲時之完稅價格若干，亦有未
      洽，併應補正。（三）原審判決於事實欄記載扣案物品係被告在公海地區與大
      陸漁船交易所得，且本案物品係大陸地區物品。然就扣案物品何以係大陸地區
      物品，並未於理由中敘明其認定之依據或所憑之理由，亦有疏略。（四）本件
      被告係自大陸地區私運逾公告數額之管制物品進口，與懲治走私條例第二條第
      一項單純私運管制物品進口者，尚有不同，若欲以該條之罪相繩，應援引同條
      例第十二條之規定，以為依據，原審亦漏未論列。（五）末查，扣案如附表
      一、二之物品，除附表二、之菸類外，餘早經主管機關銷燬，有雲林縣農會八
      十九年七月二十六日雲農牧字第二六五四號函（香菇部分）、雲林縣家畜疾病
      防治所八十九年七月二十六日雲縣防（四）字第八九一三七五號函（豬大腸、
      牛肚、雞睪丸部分）、財政部基隆關稅局八十九年七月二十五日基普字第八九
      一０四四四０號函（菸類部分），附卷可稽。因已不存在，自不得再宣告沒收
      。原審未向各主管機關函查，逕將已不存在之香菇、豬大腸、牛肚、雞睪丸沒
      收；且就所宣告沒收之物，係屬刑法第三十八條第一項第二款之情形，未於事
      實欄內記載，亦未理由欄內敘明其所憑之理由，均有未洽。被告上訴否認犯罪
      雖無理由，然原判決既有前述未當情形，自應由本院就原判決中關於被告乙○
      ○、甲○○部分撤銷。爰審酌被告二人如前所述之犯罪之動機，所用手段尚非
      重大，但一次私運之數量、種類頗大，犯罪所生之危害非輕及犯罪後之態度等
      一切情狀，分別量處如主文所示之刑。扣案如附表二、所示之菸類，係被告乙
      ○○所有且係犯罪所得之物，然因臺灣省內菸酒專賣暫行條例第四十條第一款
      ，就違反該條例而查獲之菸類，特設有沒收之規定，且因尚未經主管機關沒收
      ，已如前述，自應依該法宣告沒收。
七、被告二人均經合法傳喚，無正當理由，均未到庭，爰不待其陳述，逕行判決。
據上論斷，應依刑事訴訟法第三百六十九條第一項前段、第三百六十四條、第三百七
十一條、第二百九十九條第一項前段，臺灣地區與大陸地區人民關係條例第八十條第
一項前段、懲治走私條例第十二條、第二條第一項、第十一條，臺灣省內菸酒專賣暫
行條例第三十七條第五款、第四十條第一款，刑法第十一條、第二十八條、第三十一
條第一項、第五十五條、第四十七條，判決如主文。
本案經檢察官鍾鳳玲到庭執行職務。
中      華      民      國      九十      年      一      月    三十    日
                              臺灣高等法院刑事第七庭
                                  審判長法  官  吳  啟  民
                                        法  官  蘇  隆  惠
                                        法  官  林  瑞  斌
右正本證明與原本無異。
如不服本判決應於收受送達後十日內向本院提出上訴書狀，其未敘述上訴之理由者並
得於提起上訴後十日內向本院補提理由書（均須按他造當事人之人數附繕本）。
                                        書記官  丁  淑  蘭
中    華    民    國     九十     年       一       月      三十一      日
附錄本判決論罪科刑法條：
臺灣地區與大陸地區人民關係條例第八十條第一項
懲治走私條例第二條第一項：
私運管制物品進口、出口逾公告數額者，處七年以下有期徒刑，得併科新台幣二十萬
元以下罰金。


司法院資訊處製作；財團法人民間司法改革基金會備份。
